【裁判字號】    90,易,343
【裁判日期】    900412
【裁判案由】    贓物
【裁判全文】
臺灣臺中地方法院刑事判決                            九十年度易字第三四三號
    公  訴  人  臺灣台中地方法院檢察署檢察官
    被      告  甲○○
右列被告因贓物案件，經檢察官提起公訴（八十九年度偵字第三七○七號），本院判
決如左：
    主  文
甲○○無罪。
    理  由
一、公訴意旨略以：被告甲○○，因積欠乙○○新台幣（下同）十二萬元，為避免乙○○之催討，明知丙○○（竊盜部分業經判決有期徒刑一年確定）所持有懸掛車
    牌之ＥＨ─六六一三（公訴人誤載為四四一五號）號自小客車（原車車號ＥＨ─
    ４４５５，係黃宗聖於民國八十三年九月十四日，在台中縣豐原市○○街十四號
    前遭丙○○所竊）係屬贓物，竟於八十三年九月二十二日牙保知情之乙○○，以
    十四萬元之代價向丙○○購買該車；後因該車車況不佳，甲○○遂再於八十三年
    九月二十七日牙保乙○○以加價二萬元之方式，改向丙○○購買懸掛車號ＭＰ─
    ０六０二號之贓車（原車車號ＮＲ─４３４０，係蔡樹松在台中縣太平市○○路
    八十九之二五巷十五弄六號前遭丙○○所竊）。因認被告涉犯刑法第三百四十九
    條第二項牙保贓物罪嫌云云。
二、按犯罪事實應依證據認定之，無證據不得推定其犯罪事實；不能證明被告犯罪者
    ，應諭知無罪之判決，刑事訴訟法第一百五十四條、第三百零一條第一項分別定
    有明文。又認定不利於被告之事實，須依積極證據，苟積極證據不足為不利於被
    告事實之認定時，即應為有利於被告之認定，更不必有何有利之證據；認定犯罪
    事實所憑之證據，雖不以直接證據為限，間接證據亦包括在內，然而無論直接或
    間接證據，其為訴訟上之證明，須於通常一般之人均不致有所懷疑，而得確信為
    真實之程度者，始得據為有罪之認定；再事實之認定，應憑證據，如未能發現相
    當證據，或證據不足以證明，自不能以推測或擬制之方法，以為裁判之基礎，最
    高法院分別著有三十年上字第八一六號、七十六年台上字第四九八六號、四十年
    台上字第八六號判例可資參照。次按共同被告不利於己之陳述，固得採為其他共
    同被告犯罪之證據，惟此項不利之陳述，須無瑕疵可指，而就其他方面調查，又
    與事實相符，始得採為其他共同被告犯罪事實之認定，最高法院亦著有三十一年
    上字第二四二三號、四十六年臺上字第四一九號判例可參。
三、本件公訴人認被告甲○○涉犯前揭牙保贓物之犯行，無非係以同案共同被告丙○○與乙○○於警訊時之證述及本院八十四年度訴字第一○二六號刑事判決書為其
    主要之論據。然訊據被告甲○○堅決否認有何牙保贓物之犯行，辯稱：伊僅在八
    十四年九月間介紹乙○○到丙○○車場修理車子，之後他們二人自己接觸，伊並
    未介紹其等買賣贓車等語。經查：
   （一）證人即同案被告丙○○（業已死亡）於警訊時供稱：˙˙˙於八十三年九
         月十四日六時許，在豐原市○○里○○街十四號前，竊取ＥＨ－四四五五
         號中華牌自小客車一輛，得手後占為己用，並經在逃朋友甲○○介紹，本
         來欲（預之誤）備將該車賣給到案之乙○○使用，然乙○○使用二天，因
         車況不佳，性能不好，乙○○再找甲○○稱退回，我因收了乙○○新台幣
         貳萬元，所以答應乙○○再找一輛較好之車子給乙○○。˙˙˙另我就是
         竊取車牌ＭＰ－○六○二號車輛，以貳萬元賣給乙○○使用等語（見台灣
         台中地方法院檢察署八十三年年度偵字第一六六四七號偵查卷宗第十七頁
         正、反面）。另證人即同案被告乙○○先於警訊時供稱：八十三年三月間
         ，甲○○至我竹山家中向我借新台幣拾貳萬元，一直未還，而於八十三年
         九月間，因（其）需一部小貨車，在八十三年九月二十二日有至台中找江
         慶隆，欲索回借給甲○○之拾貳萬元，他說目前沒有錢，但是他要牽壹部
         小貨車給我作為抵債之用˙˙˙是於八十三年九月二十七日凌晨六時許左
         右，甲○○和綽號「裕隆」之男子二人開至我竹山家中交給我˙˙˙另楊
         裕隆和甲○○於八十三年九月十六日有將壹部懸掛ＲＥ－六六一三號自小
         貨車交給我使用，但是規格不合，不是四輪傳動，當日我拒絕接受，他們
         便將該車停放於我家門口等語（見同上偵查卷宗第二十九頁正、反面）。
         嗣於本院另案審理時則供述：因「江」（指甲○○）向我借十四萬，他沒
         錢還我，他先牽ＲＥ－六六一三號車給我，後因該車不是四輪傳動，「江
         」就換ＭＰ－○六○二號車給我˙˙（問）該二台車究係向「江」或楊裕
         隆買的，（答）我要向「江」要錢，「江」才拿車給我等語（見本院另案
         八十七年度易字第二四八一竊盜卷宗八十八年六月十日審判筆錄）。再於
         本案經傳訊到庭則證稱：當初買車子係向丙○○買的，並不是向甲○○買
         的，第一次牽來車子不是四輪傳動，後來他們又把車子牽回去，ＭＰ－○
         六○二號車子是丙○○牽給我，購買之價錢說好是八萬元，用甲○○欠我
         的錢抵，至於甲○○與丙○○之關係如何，我不清楚。另外當時有拿二萬
         元給丙○○，是因為他缺錢，而借給他，並不是給付他車款等語（見本案
         九十年三月十五日審判筆錄）。上情均有相關卷宗、筆錄在卷可憑。
   （二）綜觀上開證人乙○○、丙○○二人所證述，其等對於上開贓車，究係由翁
         周生向丙○○，抑係向被告所購？二人所述並不相吻合；另證人乙○○就
         其所取得之該二輛車輛，均未曾證述，係經由被告之牙保而向甲○○所購
         ；且其所述向被告購車之款項，雖稱係以被告所積欠之借款相抵償，然其
         就該抵償之金額，或稱十二萬元，或稱十四萬元，或稱八萬元，前後供述
         並不一。另證人丙○○所供稱，就該懸掛車牌ＭＰ－○六○二號（原車號
         為ＮＲ四三四○號）之贓車，係由伊竊取後，再以二萬元轉賣於乙○○，
         亦未供證，該部贓車之買賣，係經由被告之牙保介紹而為之；再就該輛懸
         掛車牌ＲＥ－六六一三號（原車號為ＥＨ－四四五五號）之贓車，其雖曾
         供述，係經由被告之介紹，準備欲賣給乙○○使用，然就被告其後究係於
         何時、何地居間牙保伊與乙○○買賣，丙○○亦均未明確供述；且其所稱
         上開贓車，係由伊出售予乙○○等情，如上所述，亦顯與證人乙○○上開
         所證稱，該車係由被告以抵債方式，出售給伊之內容，二者有所出入，自
         有疑問。依此，上開證人之證述內容，不僅顯不明確，而有疑議；且互為
         矛盾，其可信性，應有未足，自難以同案共同被告上開有瑕疵且不一致之
         供述，遽以認定被告有何公訴人所指牙保贓物之犯行。
   （三）另觀卷附之本院八十四年度訴字第一○二六號判決書內容，亦僅認定有關
         丙○○竊盜，及乙○○向丙○○購買贓車之犯行，並未明確認定被告確有
         介紹牙保乙○○向丙○○購買贓車之情事，自亦難憑該刑事判決書，遽以
         推斷被告涉有本件牙保贓物之罪行。
四、綜上所述，右揭公訴人所舉證據，尚不足以證明被告有何牙保贓物之行為，本院
    復查無其他積極證據，證明被告涉犯該牙保贓物罪，揆諸前揭二規定及判例之說
    明，顯不能證明被告犯罪，自應依法諭知無罪之判決。
五、據上論斷，應依刑事訴訟法第三百零一條第一項前段判決如主文。
中      華      民      國      九十      年      四      月      十二  日
                                   台灣台中地方法院刑事第二庭
                                       法  官  黃文進
右正本證明與原本無異。
如不服本判決，應於送達後十日內向本院提出上訴狀 （須附繕本） ，上訴於台灣高等
法院台中分院。
                                        書記官
中      華      民      國      九十      年      四      月    十二    日


司法院資訊處製作；財團法人民間司法改革基金會備份。
